# 记账本位币变更

提问人：lanxiaolan 时间：2023-07-06 17:36:17
@chenyiwei 请问陈版主，境外子公司原来采用比索为记账本位币本位币， 2022 年 4 月 1 日记账本位币变更为美元，母公司报表为人民币报表（ 1 ） 资产负债项目是否按照 4 月 1 日的汇率将比索报表金额折算为美元，还是按照人民币对美元的汇率折算成美元？ 假设 4 月 1 日合同负债全部为美元，余额为 1000 美元，比索报表金额为 17000 元，人民币报表5666.7元。一是 2022 年 4 月 1 日折算时直接将 17000 元比索按比索折美元的汇率折成为记账本位币美元，二是直接将合同负债取 1000 美元，三是将5666.7元按人人民币这美元的汇率折成美元，三者处理结果不同。 （ 2 ）实收资本，是否按入账原币金额及当时原币对美元的汇率进行折算，还是直接将报表上的实收资本比索金额按 4 月 1 日比索对美元的汇率折算为美元？ （ 3 ）未分配利润是否直接按 3 月 31 日比索报表未分配利润金额及比索对美元的汇率折算为美元？ （ 4 ）美元折成人民币的数据和比索折成人民币的数据不一样，导致期初未分配利润加本期利润不等于期末未分配利润，那差额计入其他综合收益吗？（ 5 ）调整后的美元报表期初数据 由于原币为美元的科目 直接取美元数据，而不是比索按 4 月 1 日汇率倒算出来的美元数，会导致期初报表不平，差异是否可以计入到未分配利润？ 美元报表折成人民币报表时，这部分差额是否需要从未分配利润中再调整其他综合收益？

回答人：chenyiwei
1 、资产负债项目应按转换日的原本位币（比索）金额按当日即期汇率换算为美元。对于最初以美元计价的非货币性项目（如合同负债），折算后的美元金额与原始发生的美元金额可能不同。
2 、对于权益类项目，应将转换日的比索报表按照外币报表折算的一般规则折算为美元报表（此时可能产生其他综合收益——外币折算差额），以折算后的美元金额作为转换日的美元报表期初数。因此，在转换后的美元报表中也会有”其他综合收益——外币报表折算差额“项目，但该项目的美元金额就此固定下来，后续不会再变动。

提问人：lanxiaolan 时间：2023-07-10 09:08:22
再次请教陈版主：
针对第一条，对于最初以美元计价的非货币性项目（如合同负债），折算后的美元金额与原始发生的美元金额不同，那么这个不同后续需要调整吗？比如之前在比索账套核算时，合同负债100 美元，但是变更本位币后，期初变为 80 美元，那么 20 美元的差额如何处理？
1 、在折算期初后的当期，借财务费用 20 贷合同负债 20
2 、不做处理，那后续与应收账款 100 美元如何核销？

回答人：chenyiwei
这个差额体现在本位币转换当日的“其他综合收益——外币折算差额”中。

提问人：shan1982 时间：2023-07-11 15:26:43
如果合同负债按转换日当天的汇率折算成美元，就会出现和原来美元数不一致的情况，如果确认收入时，应收冲销合同负债时就会有差额，这部分差额如何入账

回答人：chenyiwei
后续确认收入时，按转换日折算后的和合同负债金额结转收入。

提问人：lanxiaolan 时间：2023-07-14 11:04:05
再次请教陈版主：鉴于您的解答，是不是可以这样理解：
假设只发生了一笔收款业务，收款 100 美元（合同金额也为 100 美元），收款日即期汇率1:2，转换日即期汇率1:4.
原报表：
货币资金 400 （100*4）
合同负债 200 （ 100*2）
未分配利润 200 （实际为汇兑损益产生）
新美元报表
货币资金 100 （400/4）
合同负债 50 （200/4）
其他综合收益 50
变更本位币后实现收入：
借：合同负债 50
贷：收入 50

回答人：chenyiwei
可以这样理解。